【裁判字號】    98,上訴,1597
【裁判日期】    981118
【裁判案由】    違反毒品危害防制條例
【裁判全文】
臺灣高等法院高雄分院刑事判決        98年度上訴字第1597號
                                    98年度上訴字第1599號
上  訴  人  臺灣高雄地方法院檢察署檢察官
上  訴  人
即  被  告  甲○○
上列上訴人因被告違反毒品危害防制條例案件，不服臺灣高雄地
方法院98年度審訴字第3417號中華民國98年10月14日第一審判決
（起訴案號：臺灣高雄地方法院檢察署98年度毒偵字第4445號）
，提起上訴，本院判決如下：
     主  文
上訴駁回。
     理  由
一、依刑事訴訟法第350 條、第361 條、第362 條、第367 條規
    定，不服地方法院之第一審判決而上訴者，須提出上訴書狀
    ，並應敘述具體理由，為上訴必備之程式；其所提出之書狀
    未敘述上訴理由，或僅曾以言詞陳述上訴理由者，均應於上
    訴期間屆滿後20日內補提理由書於第一審法院。第一審法院
    經形式審查，認逾期未補提上訴理由者，應定期間先命補正
    ；逾期未補正者，為上訴不合法律上之程式，應以裁定駁回
    。倘已提出上訴理由，但所提非屬具體理由者，則由第二審
    法院以上訴不合法律上之程式，判決駁回。而所謂具體理由
    ，必係依據卷內既有訴訟資料或提出新事證，指摘或表明第
    一審判決有何採證認事、用法或量刑等足以影響判決本旨之
    不當或違法，而構成應予撤銷之具體事由，始克當之（例如
    ：依憑證據法則具體指出所採證據何以不具證據能力，或依
    憑卷證資料，明確指出所為證據證明力之判斷如何違背經驗
    、論理法則）；倘僅泛言原判決認定事實錯誤、違背法令、
    量刑失之過重或輕縱，而未依上揭意旨指出具體事由，或形
    式上雖已指出具體事由，然該事由縱使屬實，亦不足以認為
    原判決有何不當或違法者（例如：對不具有調查必要性之證
    據，法院未依聲請調查亦未說明理由，或援用證據不當，但
    除去該證據仍應為同一事實之認定），皆難謂係具體理由，
    俾與第二審上訴制度旨在請求第二審法院撤銷、變更第一審
    不當或違法之判決，以實現個案救濟之立法目的相契合，此
    有最高法院97年台上字第892 號判決意旨可參照。是如上訴
    理由書狀並未依據卷內訴訟資料，具體指摘原判決認事用法
    有何違法或不當之情形，即屬上訴未敘述具體理由。另按刑
    之酌減、量定及定執行刑等，為法院依實體法或程序法等相
    關規定，得依職權審酌、自由裁量之事項，不得任意指摘，
    必須具體表明原審判決所為自由裁量之行使，未合乎法律之
    目的，違背內部性界限，而屬權利濫用之違法，或違反比例
    原則、平等原則、公平正義等法則，始足當之，否則非屬具
    體理由，可逕由程序上予以駁回（最高法院71年3 月2 日71
    年度第3 次刑事庭會議決議參照）。
二、本件檢察官上訴意旨以：被告曾有施用毒品等前科，經有期
    徒刑執行完畢，猶不知悔改，復犯本件施用第一級毒品之罪
    ，足見其素行不佳，原審判決科刑時，對於被告之素行未予
    斟酌，有不適用法則之違誤，且所量處之刑度顯難收懲儆之
    效，其量刑未臻妥適等語，應撤銷改判加重其刑等語。被告
    上訴意旨則以：被告因一時糊塗染上毒癮，但都有設法戒毒
    ，並自行到醫院接受美沙佟療法，必須多次長時間治療：被
    告已改過遷善，目前從新做人，未再施用毒品，被告家中收
    入不多，經濟重擔全落在被告身上，被告有子女須待扶養，
    請給自新機會，若無法以美沙佟療法代替刑罰，亦希望減輕
    刑度，罰金給予分期繳納，以紓民困等語。
三、然查，本案經原審審理結果，認上訴人即被告甲○○（下稱
    被告）因犯毒品危害防制條例第10條第1 項之施用第一級毒
    品罪，共2 罪，均屬累犯，又因有自首之適用，刑度先加後
    減後，經原審各判處有期徒刑6 月；並定應執行有期徒刑10
    月暨沒收銷毀扣案毒品，原審量刑時並已審酌被告有毒品前
    科，猶未能知所警惕，顯然漠視法令之禁制，惟其犯罪行為
    主要係戕害自身，並未直接積極損害他人之利益，且事後坦
    承犯行，表明願戒除毒癮，犯後態度尚無不良，暨其施用毒
    品之動機、目的、素行等一切情狀，而為量刑，於法並無不
    合，且不違比例原則。檢察官上訴認為被告不知悔改，復犯
    本件施用第一級毒品之罪，足見其素行不佳，原審判決科刑
    時，對於被告之素行未予斟酌，有不適用法則之違誤，且所
    量處之刑度顯難收懲儆之效，其量刑未臻妥適等語，惟就原
    判決認定事實、適用法律等事項有何不當或違法之處，並未
    具體指摘，自非屬上訴第二審之具體理由。而刑罰之量定，
    為法院得依職權自由裁量之事項，苟於法定刑度之內予以量
    定，且客觀上並無明顯濫權之情形者，自不容當事人任憑主
    觀意見指摘其為違法、失當，原判決已審酌被告素行不佳然
    有自首之得減輕事由等等一切情狀，各量處有期徒刑6 月，
    係在適法範圍內行使裁量權，且核無量刑違法或不當之情事
    ，檢察官上訴稱：原審有不適用法則之違誤，所量處之刑度
    顯難收懲儆之效，其量刑未臻妥適等語，尚不足以影響原判
    決之本旨，顯係就原判決認定事實、適用法律及量刑等事項
    有何不當或違法之處，並未具體指摘，自非屬上訴第二審之
    具體理由。又原審已就本案各項情狀，為審酌考量，尤其已
    就對被告有利、不利之各該事實，詳為研酌及分析說明，並
    引為對被告量刑暨定應執行刑之依據，足認原審量刑及定應
    執行刑，合乎法律之目的，未違背內部性界限，無權利濫用
    之違法及違反比例原則、平等原則、公平正義等法則，被告
    空泛指摘量刑過重，洵非可採。
四、檢察官、被告上訴均顯未依據卷內既有訴訟資料或提出新事
    證，指摘或表明第一審判決有何採證認事、用法或量刑等足
    以影響判決本旨之不當或違法，而構成應予撤銷之具體事由
    ，核與刑事訴訟法第361 條第2 項所稱「具體理由」顯非相
    當，其上訴顯屬違背法律上之程式，應由本院依同法第367
    條前段、第372 條規定，不經言詞辯論，判決如主文。
中    華    民    國    98    年    11    月    18    日
                    刑事第六庭    審判長法  官  王憲義
                                        法  官  邱永貴
                                        法  官  簡志瑩
以上正本證明與原本無異。
如不服本判決應於收受本判決後10日內向本院提出上訴書狀，其
未敘述上訴理由者，並得於提起上訴後10日內向本院補提理由書
狀（均須按他造當事人之人數附繕本）「切勿逕送上級法院」。
中    華    民    國    98    年    11    月    18    日
                                        書記官  吳新貞
附錄本判決論罪科刑法條：
毒品危害防制條例第10條第1 項
施用第一級毒品者，處 6 月以上 5 年以下有期徒刑。


司法院資訊處製作；財團法人民間司法改革基金會備份。
